【裁判字號】    96,交聲,1529
【裁判日期】    970118
【裁判案由】    交管條例聲異
【裁判全文】
臺灣板橋地方法院交通事件裁定        96年度交聲字第1529號
原處分機關  交通部公路總局臺北區監理所板橋監理站
異  議  人  甲○○
即受處分人
上列異議人即受處分人因違反道路交通管理處罰條例案件，對於
交通部公路總局臺北區監理所板橋監理站於民國96年10月2日所
為之板監裁字裁41-AEV709656號處分，聲明異議，本院裁定如下
：
    主  文
原處分撤銷。
甲○○汽車駕駛人，行經有燈光號誌管制之交岔路口闖紅燈，處
罰鍰新臺幣壹仟捌佰元，並記違規點數點。又駕駛汽車有違反
道路交通管理處罰條例之行為，拒絕停車接受稽查而逃逸，處罰
鍰新臺幣仟元，並記違規點數壹點。
    理  由
一、原處分機關略以：異議人即受處分人甲○○於96年7 月27日
    8 時52分許，騎乘車號K6N-567 號重型機車，行經臺北市○
    ○街、寧波西街口處時，先有「行經有燈光號誌管制之交岔
    路口闖紅燈」，嗣因「違反處罰條例之行為，拒絕停車接受
    稽查而逃逸」之違規事實，為臺北市政府警察局中正第二分
    局執勤員警查獲，以北市警交字第AEV709656 號舉發通知單
    逕行舉發，嗣經原處分機關依道路交通管理處罰條例第53條
    第1 項、第60條第1 項及違反道路交通管理事件統一裁罰基
    準表規定，裁處罰鍰新臺幣 (下同)1,800 、3,000元。
二、聲明異議意旨略以：該路口狹窄且車停眾多，員警如何站在
    路中央執勤？又員警既已鳴笛且立於近距離，伊絕無可能在
    車多、人多之環境下，技術精良地通過攔停而加速逃逸，當
    時橫向燈號已經轉換，伊趕上班，所以硬騎過去，因為伊在
    看下一個紅綠燈，連警察都沒有注意到，也沒有聽到警察在
    攔停，為此聲明不服，請求撤銷原處分云云。
三、按「汽車駕駛人，行經有燈光號誌管制之交岔路口闖紅燈者
    ，處1,800 元以上5,400 元以下罰鍰」、「汽車駕駛人，駕
    駛汽車有違反本條例之行為，經交通勤務警察或依法令執行
    交通稽查任務人員制止時，不聽制止或拒絕停車接受稽查而
    逃逸者，除按各該條規定處罰外，處3,000 元以上6,000 元
    以下罰鍰」、「汽車駕駛人有第53條情形者，記違規點數3
    點；有第60條第1 項情形者，記違規點數1 點」，道路交通
    管理處罰條例第53條、第60條第1 項、第63條第1 項第3 款
    及同項第1款 分別定有明文。復按道路交通管理處罰條例第
    7 條之2 第1項 第1 款、第4 款規定，汽車駕駛人有闖紅燈
    、不服指揮稽查而逃逸之情形，因當場不能或不宜攔截製單
    舉發者，得對汽車所有人逕行舉發處罰。
四、經查：本件異議人所有之車號K6N-567 號重型機車，於96年
    7 月27日8 時52分許，行經臺北市○○街、寧波西街口處時
    ，有駕車行經有燈光號誌管制之交岔路口闖紅燈，及違反處
    罰條例之行為，拒絕停車接受稽查而逃逸之違規事實，而由
    臺北市政府警察局中正第二分局執勤員警逕行舉發等情，經
    證人即本件舉發員警乙○○到庭證稱：「異議人剛才講說沒
    有看到警察，我覺得不可思議，因為寧波西街是雙向單車道
    路寬約3 米2 左右，我當時是站在寧波西街的路中央，因為
    雙向單車道，早上車流量非常大，違規行為人被我鳴笛示警
    ，除非是眼睛看不見，不可能沒有看到我，且如果是燈號剛
    好在轉換通過，我們是不會攔停開單」、「我們攔停都是鳴
    笛、舉手勢、面對當事人，如果行為人沒有停車的話，我們
    不會硬攔停他，我們會記下車號，查詢車籍資料，看與現場
    的車子顏色、車號是否有符合的，我們才舉發」等語綦詳（
    見本院97年1 月9 日訊問筆錄）。參酌證人為受過交通勤務
    專業訓練之員警，對於他人之車輛特徵、違規情形，通常較
    一般人注意能力更高，況於近距離下所為，又經電腦資料查
    詢確認後，是其當時能清楚辨識出該機車之車號等情，應與
    常理相合。且異議人亦不否認有在舉發時、地騎乘系爭機車
    之情，並已有意識到自身闖越紅燈之違規行為，心理狀態應
    較平時益發戒慎恐懼，卻對緊接而來之員警鳴笛、以手勢攔
    停等舉發程序，辯稱毫不知情，實與常理不符。再證人亦表
    示遇上違規行為人拒絕停車時，並不會強行攔停，是足認異
    議人所持在路狹、車多之環境下其顯無可能迴避舉發員警之
    攔停理由，未必成立。佐以證人乙○○身為執勤員警，與異
    議人並無任何仇隙，衡情自無甘冒偽證罪責而於本院虛構情
    節故為不利異議人不實證述之理。本院復查無任何證據足資
    證明舉發員警有何捏造事實違法取締之不法情事，則應認證
    人本其維護交通秩序、安全職責所為舉發之違規情節，並到
    庭而為之上開證述係屬真實，足堪採為憑信。
五、綜上所述，本件異議人所有之車號K6N-567 號重型機車曾於
    前揭時、地違規闖紅燈及拒絕停車接受稽查而逃逸等違規事
    實，堪以認定，異議人請求撤銷原處分云云，為無理由。惟
    「汽車駕駛人有第53條情形者，記違規點數3 點；有第60條
    第1 項情形者，記違規點數1 點」，為道路交通管理處罰條
    例第63條第1 項第3 款、同項第1 款所明定，本件受處分人
    有「駕車行經有燈光號誌管制之交叉路口闖紅燈」、「違反
    處罰條例之行為，拒絕停車接受稽查而逃逸」之違規事實，
    除對受處分人處以罰鍰外，本應併記違規點數，原處分機關
    疏未注意及此，其所為裁決處分即有瑕疵，應由本院將原處
    分撤銷，並依道路交通管理處罰條例第53條第1 項、第60條
    第1 項、第63條第1 項第3 款、同項第1 款及違反道路交通
    管理事件統一裁罰基準表規定，裁罰異議人如主文第2 項所
    示，以資適法。
據上論斷，應依道路交通案件處理辦法第20條裁定如主文。
中    華    民    國    97    年    1    月     18    日
                     交通法庭  法  官  李 君 豪
以上正本證明與原本無異。
如不服本裁定，應於裁定送達後五日內敘明抗告理由，向本院提
出抗告狀。
                               書記官  林 文 達
中    華    民    國    97    年    1     月    18    日


司法院資訊處製作；財團法人民間司法改革基金會備份。
